【裁判字號】    97,簡,87
【裁判日期】    970605
【裁判案由】    就業服務法
【裁判全文】
臺北高等行政法院判決
                                     97年度簡字第00087號
原      告  甲○○
被      告  新竹縣政府
代  表  人  乙○○（縣長）
上列當事人間因就業服務法事件，原告不服行政院勞工委員會中
華民國96年11月23日勞訴字第0960027349號訴願決定，提起行政
訴訟。本院判決如下：
    主  文
原告之訴駁回。
訴訟費用由原告負擔。
    事  實
一、事實概要：原告依法聘僱之越南籍外國人TA THI KIM LAN君
    （以下簡稱T 君，護照號碼B0000000）於民國（以下同）95
    年10月16日入境，依「受聘僱外國人健康檢查管理辦法」第
    7 條第1 項規定，原告至遲應於96年04月16日前後30日內（
    最遲為同年05月16日前）安排該外勞至中央衛生主管機關指
    定之醫院接受入境後滿6 個月之定期健康檢查，惟原告遲至
    96年06月05日始為T 君辦理上開事項，違反就業服務法第57
    條第5 款之規定。案經被告審查屬實，乃依就業服務法第67
    條第1 項規定，於96年08月13日以府勞福字第0960115256號
    違反就業服務法罰鍰案件處分書，裁處原告新台幣（以下同
    ）6 萬元罰鍰。原告不服，提起訴願，經訴願決定駁回，原
    告猶未甘服，遂向本院提起行政訴訟。
二、兩造主張：
甲、原告起訴意旨略以：
  (一)原告所續聘之外國人T 君於95年10月16日再入境，原告已依
    規定於95年10月18日辦理外國人健康檢查，並於96年06月05
    日及96年06月19日再作健康檢查，並無違法。
  (二)查原告於93年08月12日委託仲介公司申請自93年08月12日起
    接續聘僱主劉良妹所聘僱之外國人T 君在住家看護原告母親
    （即盧黃蓉）至94年07月16日，獲准許可後，再由仲介公司
    申請延續聘；惟因原告母親於95年10月30日死亡，原告乃於
    事發之日起30日內，自行向行政院勞工委員會申請辦理轉換
    被看護者（即原告之父盧雲奇），接續聘僱T 君；護勞委員
    依外國人受聘僱從事就業服務法第46條第l 項第8 至11款之
    規定，獲准更換被看護者（即原告之父）及續聘僱T 君。是
    以，原告依法自行申請續聘T 君獲准，只是未再委託仲介公
    司代辦，並未違反就業服務法之規定，被告未為調查，即以
    未依規定安排所聘僱之外國人接受健康檢查，處罰原告，於
    法不符，且有理由不備之違誤。
  (三)查被告並未說明與告知原告，辦理及安排所聘僱之外國人應
    在何地、何處接受健康檢查，即以違反就業服務法第57條第
    5款之規定，而處6萬元罰鍰。
  (四)綜上所陳，懇請鈞院鑒核，撤銷原處分及訴願決定，以維權
    益，俾符法制。
乙、被告答辯意旨略以：
  (一)查原告起訴理由與被告所屬衛生局96年08月02日新縣衛疾字
    第0960017538號函所送資料不符，惟原告聘僱T 君工作，卻
    未依前揭法令規定於T 君入國工作滿6 個月（即96年04月16
    日）之前後30日內（最遲為96年05月16日前）安排其至指定
    醫院接受定期健康檢查，遲至96年06月05日始安排其至臺北
    市立聯合醫院（仁愛院區）接受定期健康檢查，此有該院出
    具檢查日期登載為「96年06月05日」之T 君健康檢查證明表
    附卷可稽，違規事實洵堪認定，自應受罰。
  (二)至原告訴稱「係自行直接聘僱，不知就業服務法之作業程序
    ，未獲通知正確健康檢查時間，因此無所知悉應送檢之正確
    時間」，惟查「人民不得因不知法規而免除行政處罰責任（
    行政罰法第8 條參照）」，況據卷附行政院勞工委員會95年
    11月02日勞職外字第0951099193號函說明四所載：「雇主應
    於外國人入國工作滿6 個月、18個月及30個月之日前後30日
    內，分別安排其至指定醫院接受定期健康檢查，並應於收受
    指定醫院核發健康檢查證明日起15日內報當地衛生局核備。
    」行政院勞工委員會於核發被告聘僱許可時，即同時告知被
    告所聘僱外國人接受健康檢查之正確時間，故被告主張未獲
    通知正確檢康檢查時間等語，顯係卸責之詞，核不足採。原
    告違章事實洵堪認定，起訴理由難謂採據，且被告體恤原告
    乃屬初犯，故僅處6 萬元罰鍰。揆諸首揭規定，核無不合，
    原處分應予維持。
  (三)綜上所述，原告之訴為無理由，敬請駁回原告之訴。
    理  由
一、按「第1 項受聘僱外國人入境前後之健康檢查管理辦法，由
    中央衛生主管機關會商中央主管機關定之。」、「雇主聘僱
    外國人不得有下列情事：...5、未依規定安排所聘僱之外國
    人接受健康檢查或未依規定將健康檢查結果函報衛生主管機
    關。」、「違反... 第57條第5 款... 規定，處新臺幣6 萬
    元以上30萬元以下罰鍰。」分別為就業服務法第48條第3 項
    、第57條第5 款及第67條第1 項定有明文。另按「本辦法依
    就業服務法（以下簡稱本法）第48條第3 項規定訂定之。」
    「本辦法用詞定義如下：...3、丙類人員：指受聘僱從事本
    法第46條第1 項第8 款至第11 款 規定工作之外國人。」「
    雇主應於丙類人員入國工作滿6 個月、18個月及30個月之日
    前後30日內，安排其至指定醫院接受定期健康檢查；其檢查
    應包括下列項目：... 雇主應於收受指定醫院核發前項健康
    檢查證明日起15日內，檢具下列文件送交所在地衛生主管機
    關核備：一、中央主管機關核發之外國人聘僱許可文件。二
    、前項健康檢查證明正本。三、受檢外國人名冊。四、前次
    健康檢查合格之同意核備函。」分別為受聘僱外國人健康檢
    查管理辦法第1 條、第2 條第3 款及第7 條所明定。
二、本件係原告前依法聘僱之越南籍外國人T 君於95年10月16日
    入境，依受聘僱外國人健康檢查管理辦法第7 條第1 項之規
    定，原告至遲應於96年5 月16日前安排該外勞至中央衛生主
    管機關指定之醫院接受入境後滿6 個月之定期健康檢查，惟
    原告遲至96年06月05日始為T 君辦理上開事項，被告認原告
    違反就業服務法第57條第5 款之規定，爰依同法第67條第1
    項規定，裁處原告6 萬元罰鍰。原告不服，提起訴願，經訴
    願決定駁回，原告猶未甘服，向本院提起行政訴訟，並為如
    事實欄所載之主張。是本件應審究者厥為原告有無違反就業
    服務法第57條第5 款之規定？
三、經查：
  (一)原告依法所聘僱之越南籍外國人T 君係於95年10月16日入境
    ，惟原告卻遲至96年06月05日始為T 君安排其至臺北市立聯
    合醫院（仁愛院區）接受定期健康檢查之事實，此有原告聘
    僱越南籍外國人T 君之外國人聘僱許可名冊、醫院檢查日期
    登載為「96年06月05日」之外國人T 君健康檢查證明表等影
    本各一份附原處分卷可稽，洵堪認定。從而，被告以原告違
    反就業服務法第57條第5 款之規定，依同法第67條第1 項規
    定，處原告6 萬元罰鍰，依法自無不合。
  (二)至原告主張其所續聘之外國人T 君於95年10月16日再入境，
    原告已依規定於95年10月18日辦理外國人健康檢查，並於96
    年06月05日及96年06月19日再作健康檢查，並無違法乙節；
    查揆諸原處分所附3 份T 君健康檢查證明內登載領件之日期
    分別為95年10月25日、96年06月13日及96年06月25日；然T
    君係於95年10月16日入境，已如上述；是以登載領件日期95
    年10月25日之健康檢查證明，應為T 君入國工作時之健康檢
    查紀錄，而登載領件日期96年06月13日之健康檢查證明，乃
    顯係T 君入國工作滿6 個月之健康檢查紀錄，又因該健康檢
    查證明記載「腸內寄生蟲」之檢查項目呈「陽性」反應，原
    告才於96年06月19日再安排T 君接受複檢，故登載領件日期
    96年06月25日之健康檢查證明，則應為T 君接受複檢之健康
    檢查紀錄；是原告上開主張，自難可採。準此，原告最初安
    排T 君接受入國工作滿6 個月健康檢查之正確日期應係96年
    06月05日，而96年7 月26日則係其向新竹縣衛生局申請T 君
    健康檢查核備之日期，則被告逕依上述新竹縣衛生局之函文
    內容認定原告迄至96年07月26日始辦理T 君入國工作滿6 個
    月之健康檢查，即有未洽；惟原告並實未於T 君入國工作滿
    6 個月即96年04月16日之前後30日內（最遲為96年05月16日
    前）安排其至指定醫院接受定期健康檢查，卻遲至96年06月
    05日始安排T 君接受入國工作滿6 個月之健康檢查，業已違
    反就業服務法第57條第5 款之規定；是原行政處分所憑理由
    雖屬不當，但結論並無二致，本件原處分自應予以維持。
四、綜上所述，原處分依法並無不合，訴願決定遞予維持，亦無
    違誤。原告仍執前詞，訴請撤銷原處分及訴願決定為無理由
    ，應予駁回。又本件為簡易訴訟程序事件，依卷內資料及本
    院調查所得，事證已臻明確，故不經言詞辯論為之，併此敘
    明。
據上論結，本件原告之訴為無理由，依行政訴訟法第233條第1項
、第236 條、第195 條第1 項後段、第98條第1 項前段，判決如
主文。
中    華    民    國    97    年      6     月    5    日
                   臺北高等行政法院第七庭
                                   法  官  黃秋鴻
上為正本係照原本作成。
本件以訴訟事件所涉及之法律見解具有原則性者為限，始得於本
判決送達後20日內向本院提出上訴狀並表明上訴理由，如已於本
判決宣示後送達前提起上訴者，應於判決送達後20日內補具上訴
理由（均按他造人數附繕本），且經最高行政法院許可後方得上
訴。
中    華    民    國    97    年      6     月    5    日
                                   書記官  林苑珍


司法院資訊處製作；財團法人民間司法改革基金會備份。
